【裁判字號】    97,交抗,919
【裁判日期】    970829
【裁判案由】    聲明異議
【裁判全文】
臺灣高等法院臺中分院刑事裁定         97年度交抗字第919號
抗  告  人
即受處分人  一進汽車貨運有限公司
代  表  人  傅延倫
上列抗告人因違反道路交通管理處罰條例案件，不服臺灣臺中地
方法院中華民國97年 7月22日裁定（97年度交聲字第2081號）提
起抗告，本院裁定如下：
    主  文
原裁定撤銷，發回臺灣臺中地方法院。
    理  由
一、抗告意旨略以：(一)本件「外銷整體物無法分割貨物而超重」
    之違規事件，依運輸同業訊息，因已依程序申請並經核發通
    行證，臺中港港警並非全部舉發，此舉實有違平等原則。(二)
    本趟抗告人公司車輛於進入台中港前皆依規定有前導車、後
    導車，沿路亦有交通警察注意未表示任何意見，且沿路皆注
    意交通安全，何以一進入台中港便被處罰，抗告人認台中港
    警係屬於內政部，卻代交通部行使職權，實有越權之虞。(三)
    即使舉發亦有寬容10%的問題，亦僅超重220公斤，非將寬容
    值一併計入，此處分有擴大裁量權限之虞。(四)豐原監理站於
    今年5月前核發通行證經核發至45噸，何以今年5月份起壓縮
    至42噸，已延續20年有餘之合法行政處分卻被新的行政命令
    改為不合法，實有損人民利益甚大，有違輕重原則。(五)抗告
    人申請整體物總重42噸，因整體物無法分割以致未申請超重
    通行證，然本件整體物超重不能以散裝貨處罰，因散裝貨可
    卸下，但整體物無法分割，故請求不依散裝貨處罰。
二、原裁定略以：(一)按貨車裝載貨物不得超過核定之總重量，道
    路交通安全規則第79條第1項第1款定有明文，若有違反，應
    依道路交通管理處罰條例第 29條之2予以裁罰。又交通部給
    予執勤員警取締 10%之寬容值，係給予執勤員警在舉發當時
    考慮過磅之誤差率，予以員警取締當時有無微罪不舉之考量
    標準，然其制定之目的乃在於考量儀器測量之精準度等因素
    ，避免因交通執法儀器使用上發生誤差，而以一定之「寬容
    值」作為篩選舉發處罰對象之作法，由員警斟酌儀器測得之
    數據，決定是否舉發，並非提高法定核定總重量之標準，亦
    非授與車輛所有人增加裝載量之利益，車輛所有人或駕駛人
    不僅不因之取得超載之權利，尤不得執為車輛裝載上限之標
    準，是以汽車裝載貨物若超過核定之總重量，執勤員警依上
    述規定斟酌寬容值之限值而不予舉發固屬合法，惟其未斟酌
    寬容值之限值而為舉發，亦難謂為違法。況本件上開車輛過
    磅之結果，超載為4.42公噸，亦已逾越百分之10之寬容值，
    自無上開裁量不予舉發規定之適用。(二)至於受處分人辯稱因
    所裝載之貨物為整體物，無法分離裝載云云。惟受處分人前
    開營業貨運曳引車核定載重為42公噸，既為受處分人所明知
    ，則所裝載之貨物若超過此一承載標準，自當另以其他合於
    裝載規定之車輛承載，不得便宜行事，以載重標準較低之車
    輛，承載較重之貨物。受處分人此部分之辯解，實難採為有
    利認定之依據。(三)末查，上開營業貨運曳引車既超載4.42公
    噸，因超載10公噸以下者，以總超載部分，每1公噸加罰1千
    元，未滿1公噸以1公噸計算，是受處分人超載4.42公噸，總
    計應加罰 5千元，合計本件違規應處罰鍰1萬5千元，從而，
    原處分機關之裁決，並無違誤，而駁回其異議。
三、經查：
  (一)汽車裝載時，其裝載「整體物品」有超重、超長、超寬、超
    高，而未請領臨時通行證，或未懸掛危險標識者，處汽車所
    有人新臺幣3千元以上9千元以下罰鍰，並責令改正或禁止通
    行，且記汽車違規紀錄 1次，道路交通管理處罰條例第29條
    第1項第2款、第 2項定有明文。至汽車裝載貨物超過核定之
    總重量、總聯結重量者，處汽車所有人罰鍰，並記汽車違規
    紀錄1次，此同條例第29條之2第1項、第3項另定有明文，是
    該條例就「裝載整體物品超重」及「裝載貨物超過總重量、
    總聯結重量」乃分別定有應如何處罰之規定甚明。原裁定對
    本件裝載超重之處罰，未考量抗告人所裝載者係整體貨物或
    散裝貨物，顯有未洽。
  (二)道路交通管理處罰條例第29條第1項第2款及同條例第29條之
    2第1項、第3 項，對於汽車載物超重均定有如何處罰之規定
    ，然同條例第29條之2第1項規定「汽車裝載貨物超過核定之
    總重量、總聯結重量」，此係對於汽車載運超重之一般規定
    ，惟載運之貨物若屬不可分割之整體物，且重量顯超過該載
    運車輛核定之總重量、總聯結重量時，並非絕對不可載運，
    而是例外許可於經請領臨時通行證後即得通行，此觀諸同條
    例第29條第1項第2款「裝載整體物品有超重、超長、超寬、
    超高，而未請領臨時通行證，或未懸掛危險標識」規定，至
    為灼然，足認該條例第29條之2第1項係對於汽車載運「一般
    貨物」超重之一般規定，而第29條第1項第2款係針對裝載「
    整體物品」超重之特別規定。至於交通部91年 8月30日交路
    字第0910048828號函示所認該條例第29條第1項第2款、第29
    條之2第1項係不同之行政法上義務，應分別予以裁罰之見解
    ，與法律規定內涵不符，自不足採。
  (三)本件抗告人所有255-GU號營業貨運曳引車裝載之貨物係屬整
    體物，且裝載後車重已超過核重42公噸，即以無臨時通行證
    論，此有出廠數量照片、載運貨物照片、抗告人所申請之臨
    時通行證影本各一張可稽（參原審卷第3、6頁），因其貨物
    無法分割必然會有載運超重之情形，而道路交通管理處罰條
    例第29條第1項第2款所課予駕駛人或汽車所有人載運超長、
    超寬、超高、超重整體物品時之『請領臨時通行證』作為義
    務，乃據實作為義務，駕駛人或汽車所有人應依「實際裝載
    之整體物內容」為陳報並請領臨時通行證，如實際裝載內容
    與所陳報、請領之通行證上所載不符，仍屬該作為義務之違
    反，自不待言，其為繼續性之載運而逾通行證核准之有效期
    限者，亦同，且實務上各監理單位所核發之臨時通行證上亦
    多載明『裝載物品與本證記載不符，以無通行證論』等語，
    故抗告人貨車之載重與出示之臨時通行證核准之重量不符，
    仍應認與未請領臨時通行證同。如認抗告人所有之外銷整體
    物，未請領臨時通行證（與出示之臨時通行證核准之重量不
    符），係屬二種違規行為，應依同條例第29條第1項第2款、
    第2項及同條例第29條之2第1項、第3項規定分別裁處，相較
    於非整體物之載運，可自行分裝載運，避免超重，如載運超
    重，卻僅依同條例第 29條之2第1項、第3項處罰，似非公允
    。抑且就理論上而言，同時併存課予抗告人「應請領臨時通
    行證或懸掛危險標識」之作為義務，及「不得裝載超重」之
    不作為義務亦有所矛盾，換言之，正係因整體物裝載超重，
    始生請領臨時通行證之義務，交通部 91年8月30日交路字第
    0910048828號函稱：有關汽車裝載整體物品有超重且未請領
    臨時通行證之違規行為，應屬二種違規行為，為數行為違反
    數個行政法上義務，應依道路交通管理處罰條例第 29條第1
    項第2款及同條例第29條之2第1項及第3項規定分別裁處云云
    ，是否有違一事不二罰原則，非無研求之餘地。是抗告人所
    有255-GU號營業貨運曳引車所裝載之外銷整體物，既屬不可
    分割之整體物，則其裝載超重而未請領臨時通行證而行駛時
    ，似應僅得依同條例第 29條第1項第2款、第2項之規定處罰
    為宜。抗告意旨指摘原裁定不當，尚非無稽，其抗告為有理
    由，應由本院將原裁定撤銷，發回原審法院，另為適法之裁
    定。
四、據上論結，應依道路交通案件處理辦法第26條，刑事訴訟法
    第413條前段，裁定如主文。
中    華    民    國    97    年    8     月    29    日
            刑事第八庭  審判長法  官  羅  得  村
                              法  官  劉  榮  服
                              法  官  張  靜  琪
上列正本證明與原本無異。
不得再抗告。
                              書記官  陳  俞  豪
中    華    民    國    97    年    8     月    29    日


司法院資訊處製作；財團法人民間司法改革基金會備份。
